臺灣高等法院民事裁定
109年度抗字第1128號
抗  告  人  陳淑芬  

上列抗告人因確認委任關係終止事件，對於中華民國109年8月6
日臺灣新竹地方法院109年度訴字第623號所為裁定關於核定訴標
的價額部分，提起抗告，本院裁定如下： 
    主  文
抗告駁回。
抗告費用由抗告人負擔。
    理  由
一、抗告意旨略以：本件抗告人起訴，先位聲明請求確認抗告人
    經原法院以105年度繼字第4號裁定選任為被繼承人吳書烈遺
    產管理人之委任關係(下稱系爭法律關係)於民國108年3月11
    日上午11時終止，備位聲明請求確認系爭法律關係於108年3
    月12日終止，係涉及身分關係而屬非因財產權所為之請求，
    應依民事訴訟法第77條之14第1 項徵收裁判費新臺幣（下同
    ）3,000元，原裁定誤引同法第77條之12規定，核定本件訴
    訟標的價額為165萬元，並據此命抗告人補繳裁判費14,335
    元，顯有違誤，爰提起抗告，求予廢棄原裁定云云。
二、按命補繳裁判費之裁定，為法院於訴訟程序進行中所為之裁
    定，依民事訴訟法第483條規定，固不得抗告；惟依民事訴
    訟法第77條之第1項、第4項規定，對於法院所為關於訴訟標
    的價額之核定，得為抗告。次按非對於親屬關係及身分上之
    權利有所主張者，屬財產權訴訟（最高法院57年度台抗字第
    274號裁定參照）。又訴訟標的之價額，由法院核定。核定
    訴訟標的之價額，以起訴時之交易價額為準；無交易價額者
    ，以原告就訴訟標的所有之利益為準。以一訴主張數項標的
    者，其價額合併計算之；但所主張之數項標的互相競合或應
    為選擇者，其訴訟標的價額，應依其中價額最高者定之。訴
    訟標的之價額不能核定者，以第466 條所定不得上訴第三審
    之最高利益額數加10分之1定之。民事訴訟法第77條之1 第1
     項、第2 項、第77條之2 第1 項前段及但書、第77條之12
    分別定有明文。該不得上訴第三審之最高利益額數，經司法
    院於91年1 月29日以（91）院台廳民一第03074 號函提高為
    150 萬元，並自91年2 月8 日起實施。準此，訴訟標的價額
    不能核定者，即以165 萬元定其標的價額。
三、經查，抗告人起訴請求，其先位聲明為請求確認系爭法律關
    係於108年3月11日上午11時終止，備位聲明為請求確認系爭
    法律關係於108年3月12日終止(參原法院卷第9頁、第15頁)
    。又受選任之遺產管理人依民法第5編第2章第5節之規定執
    行遺產管理之相關職務，並得依同法第1183條規定請求報酬
    ，依其權利義務之內容核屬有償之法律關係，而為財產權之
    性質，並非親屬關係及身分上之權利，則抗告人先、備位聲
    明請求確認系爭法律關係終止，自均屬因財產權涉訟。又抗
    告人因本件先、備位請求之訴訟標的所可獲得客觀上利益之
    數額，並無具體資料可資憑算，堪認本件訴訟標的之價額不
    能核定，應分別依民事訴訟法第77條之12規定，均以不得上
    訴第三審之最高利益額數加10分之1定為各165萬元。而抗告
    人以一訴為先、備位聲明之請求，應依同法第77條之2第1 
    項但書規定，依其中價額最高者即165萬元定為訴訟標的價
    額，原法院據此核定本件請求之訴訟標的價額為165萬元，
    於法並無違誤。是以抗告人主張本件非因財產權而起訴，原
    法院認屬因財產權起訴而核定訴訟標的價額，實為有誤云云
    ，指摘原裁定關於上開核定訴訟標的價額部分為不當，聲明
    廢棄，非有理由，應予駁回。
四、據上論結，本件抗告為無理由，爰裁定如主文。
中　　華　　民　　國　　109 　年　　9 　　月　　7 　　日
                  民事第六庭    
                      審判長法  官  陶亞琴
                            法  官  陳蒨儀
                            法  官  楊博欽
正本係照原本作成。
本裁定除以適用法規顯有錯誤為理由外，不得再抗告。如提起再
抗告，應於收受送達後10日內委任律師為代理人向本院提出再抗
告狀。並繳納再抗告費新臺幣１千元。
中　　華　　民　　國　　109 　年　　9 　　月　　7 　　日

  　　　　　　　　　　　　　書記官  陳盈璇